【裁判字號】    87,訴,151
【裁判日期】    890926
【裁判案由】    請求交付名信片等
【裁判全文】
臺灣高等法院臺中分院民事判決      八十七年度訴字第一五一號
      原  告      戊○○
      被  告      丙○○
                  乙○○
                  丁○○
                  甲○○
                  己○○
右列被告因偽造文書等案件，經原告提起附帶民事訴訟，請求交付名信片等，本院判決
如左：
      主      文
原告之訴及假執行之聲請均駁回。
訴訟費用由原告負擔。
      事      實
甲、原告方面：
一、聲明：求為判決
  (一)請求宣告被告等共同偽造製作行使之(一)入會人員意願調查明信片影本參考（七人
    ）（其實這些人第二屆末次會員大會已參加了）便條一張。(二)面送回之同意保持
    會籍名信片霍德馨、廖家驥、潘展猷、何黃碧蘭、陳惠琴、王賢賦
    、盧國祥，各一張，全部均無效作廢，並均應即全部交付燒燬之。
  (二)請求宣告假執行。
  (三)訴訟費用由被告負擔。
二、陳述：
    被告丙○○、乙○○、丁○○、謝汝範四人均為台中市政府指定之台中市廣西同
    鄉會整理小組之成員。被告乙○○、丁○○均為台中市廣西同鄉會第二屆理事，
    被告謝汝範為台中市廣西同鄉會第二屆監事，此有台中市廣西同鄉會第二屆理、
    監事名單可稽，被告甲○○為台中市廣西同鄉會第二屆常務理事兼總幹事，亦即
    被前開台中市政府函停止職權之台中市廣西同鄉會第三屆理事、此有台中市廣西
    同鄉會第二屆理、監事名單。第二屆工作幹部名單。第三屆理、監事名單均記載
    明確可稽。被告己○○為台中市廣西同鄉會第三屆理事會聘任之業務幹事，此有
    台中市廣西同鄉會第三屆會務工作人員名單記載明確可稽。經查由被告甲○○撰
    寫再由被告鄧善宏（於6.19.死亡）、謝汝範、丙○○、丁○○、乙○○名義提
    陳台中地方法院八十一年自字第一四二號偽造公文書案內之八十一年十一月十六
    日刑事補具理由證物狀所提出使由被告甲○○偽造製作之入會人員意願調查明信
    片影本參考（七八）（其實這些人第二屆末次大會已參加了）便條一張，及由被
    告甲○○、己○○兩人共同偽造製作面送回之同意保持會籍名信片霍德馨、
    廖家驥、潘展猷、何黃碧蘭、陳惠琴、王賢賦（無有其人者）、盧國
    祥，各一張，但該霍德馨、廖家驥、潘展猷、何黃碧蘭、陳惠琴、王賢賦（無有
    其人者）、盧國祥七人均非台中市廣西同鄉會第二、三兩屆登記有案之會員，此
    有原告提陳原審之八十二年六月一日自訴狀提出之2.1.台中市廣西同鄉會通
    訊錄（即第二屆會員名冊）。第三屆台中市廣西同鄉會新會員聲請入會登記簿
    。第三屆台中市廣西同鄉會會員資料卡所列載之各會員中均無有其人，可為鐵
    證，前開事實，均為被告丙○○、乙○○、丁○○、謝汝範、甲○○、己○○等
    六人所明知者。且被告甲○○、己○○兩人對於前開書寫面送回之霍德馨、廖家
    驥、潘展猷、何黃碧蘭、陳惠琴、王賢賦（無有其人者）、盧國祥等七人名義之
    同意保持會籍名相片乙張，及入會人員意願調查明信片影本參考（七人）（其實
    這些人第二屆末次大會已參加了）便條乙張，均無有製作權，竟仍故意予以製作
    ，並再交與被告鄧善宏、丙○○、乙○○、丁○○、謝汝範五人共同提送台中地
    方法院八十一年自字第四一二號偽造公文書案內作偽證，是即足證被告甲○○、
    己○○與被告鄧善宏、丙○○、乙○○、丁○○、謝汝範確為共同實施行使偽造
    私文書之正犯，即對於全部所發生之結果，共同負責。現刑事案在鈞院審理中，
    爰依刑事訴訟法第四百八十八條提起本訴等語。
三、證據：提出台中市廣西同鄉會第二屆、第三屆理監事、工作幹部名冊四份。
乙、被告方面：
  一、聲明：求為判決如主文所示。
  二、陳述：
    (一)原告非本案之直接被害人，刑事部份已先後被台中地方法院及鈞院判決不受理
      在案。
    (二)原告於同鄉會被整理時，為台中市政府停止職權的理事長及被第五屆會員大會
      除籍人員，被告等已與其無任何法律上之利害關係等語。
      理      由
一、按民事訴訟法以保護私權為主要目的，其訴訟標的原則上以私法上之法律關係為
    限。本件原告主張被告等共同偽造製作行使之(一)入會人員意願調查明信片影本、
    便條一張。(二)面送回之同意保持會籍名信片霍德馨、廖家驥、潘展猷、
    何黃碧蘭、陳惠琴、王賢賦、盧國祥各一張，於台灣台中地方法院八十一
    年自字第四一二號偽造文書案內作偽證，為此求為宣告上開證物全部無效作廢，
    並均應即全部交付燒燬之判決。惟查上開信件、便條，如確係被告等所偽造，而
    觸犯偽造文書罪，係屬其供犯罪所用或供犯罪預備之物，如經刑事法院判決被告
    等有罪，僅屬應否依刑法第三十八條第一項第二款宣告沒收之問題，並不生私法
    上之法律關係。原告於本件民事訴訟，遽請求宣告上開之明信片便條等物品無效
    作廢，並均應即全部交付燒燬既非原告基於私法之規定有所請求，自欠缺權利保
    護要件。是原告之訴，為無理由，應併其假執行之聲請併予駁回。
二、依民事訴訟法第七十八條，判決如主文。
中      華      民      國    八十九     年       九      月    二十六  日
~B1民事第三庭審判長法  官  陳照德
~B2                法  官  蔡王金全
~B3                法  官  陳成泉
右為正本係照原本作成。
如對本判決上訴，須於收受判決送達後二十日內向本院提出上訴書狀，其未表明上訴
理由者，應於提出上訴後二十日內向本院提出上訴理由書（須按他造人數附具繕本）
，並繳納送達用雙掛號郵票拾份（每份參拾肆元）。
上訴時應提出委任律師或具有律師資格之人之委任狀；委任有律師資格者，另應附具
律師及格證書及釋明委任人與受任人有民事訴訟法第四百六十六條之一第一項但書或
第二項（詳附註）所定關係之釋明文書影本。
~B                書記官  林育德
中      華      民      國    八十九     年       九      月    二十六  日
附註：
民事訴訟法第四百六十六條之一（第一項、第二項）
對於第二審判決上訴，上訴人應委任律師為訴訟代理人。但上訴人或其法定代理人具
有律師資格者，不在此限。
上訴人之配偶、三親等內之血親、二親等內之姻親，或上訴人為法人、中央或地方機
關時，其所屬專任人員具有律師資格並經法院認為適當者，亦得為第三審訴訟代理人
。
                                                                        Ｈ


司法院資訊處製作；財團法人民間司法改革基金會備份。
